臺灣臺南地方法院民事判決　　　　　　　100年度訴字第784號
原　　　告　蔡耿中
兼 上 一人
訴訟代理人　鄭秋美
被　　　告　曾銘興
上被告因竊盜案件，原告提起刑事附帶民事訴訟請求侵權行為損
害賠償，經本院刑事庭裁定移送前來，本院於民國100年7月27日
言詞辯論終結，判決如下：
    主    文
被告應給付原告蔡耿中新臺幣伍萬元、給付原告鄭秋美新臺幣壹
佰捌拾陸萬仟元，及均自民國九十八年六月六日起至清償日止
，按週年利率百分之五計算之利息。
原告其餘之訴駁回。
訴訟費用新臺幣壹仟元由被告負擔新臺幣柒佰陸拾伍元，餘由原
告負擔。
    事實及理由
一、按訴狀送達後，原告不得將原訴變更或追加他訴，但被告於
    訴之變更或追加無異議，而為本案之言詞辯論者，視為同意
    變更或追加，民事訴訟法第255條第1項第1款、第2項分別定
    有明文。本件原告原請求：被告應給付原告鄭秋美新臺幣（
    下同）2,500,000元，及自民國96年6月20日起至清償日止，
    按週年利率百分之5計算之利息。嗣於訴訟進行中追加原告
    蔡耿中，並變更聲明為：被告應給付原告鄭秋美2,450,000
    元、原告蔡耿中50,000元，及均自起訴狀繕本送達翌日起至
    清償日止，按週年利率百分之5計算之利息。被告就原告所
    為之變更、追加部分均無異議，而為本案言詞辯論，揆諸前
    揭規定意旨，自應准許，合先敘明。
二、本件原告起訴主張：
  (一)被告曾銘興於96年6月20日凌晨2時至5時間，以不詳方式破
    壞原告位於臺南市○區○○路三段135巷89號住所一樓大門
    及內門門鎖後進入屋內後，自1樓至4樓翻箱倒櫃，竊走原告
    鄭秋美所有現金約23,000元及多件高檔珠寶（如附表所示）
    約值1,640,000元，合計為1,663,000元，及原告蔡耿中所有
    現金7,000元、筆記型電腦一部值33,000元及電子英文字典
    約10,000元，合計約50,000元，使原告二人受有損害。
  (二)又原告鄭秋美因被告之竊盜行為已一無所有，夜間常因驚惶
    恐懼而無法成眠，且因珠寶失竊，外出之穿著不若以往體面
    ，身心受創，於96年11月4日深夜因不明原因昏倒受傷，雖
    前往成大醫院就醫，至今手指仍刺痛無力，無法觸及冷水，
    身心均飽受煎熬，請求被告應賠償原告鄭秋美精神慰撫金78
    7,000元。為此依據侵權行為之法律關係提起本件訴訟，並
    求為判決如聲明所示。
  (三)並聲明：被告應給付原告鄭秋美2,450,000元、原告蔡耿中
    50,000元，及均自起訴狀繕本送達翌日起至清償日止，按週
    年利率百分之5計算之利息。
三、被告則請求駁回原告之訴，並以下列情詞置辯：
    被告確有侵入原告鄭秋美之住宅取走原告鄭秋美之珠寶若干
    ，對於原告鄭秋美、蔡耿中主張之失竊物品明細以及其價值
    ，被告沒有意見。當初是因為被告的兒子罹患血癌，需要醫
    療費，被告不得以才會去行竊。被告願意盡量賠償原告所受
    損害，但目前服刑中，無資力賠償。至於原告鄭秋美請求之
    精神慰撫金部分，被告認為過高，也無力賠償，請法院酌定
    之。
四、本院之判斷：
  (一)本件原告起訴主張被告曾銘興於96年6月20日凌晨2時至5時
    間，以不詳方式破壞原告位於臺南市○區○○路三段135巷
    89號住所一樓大門及內門門鎖後進入屋內後，自1樓至4樓翻
    箱倒櫃，竊得原告鄭秋美所有現金23,000元及如附表所示約
    值1,640,000元之多件高檔珠寶，合計約1,663,000元，及竊
    取原告蔡耿中所有現金7,000元、筆記型電腦一部值33,000
    元及電子英文字典約10,000元，合計約50,000元等情，業據
    其提出失竊物品明細表、照片12幀為證，且為被告所不爭執
    。而被告因上開竊盜案件經本院刑事庭判處有期徒刑2年6月
    確定等情，復有本院100年度易緝字第22號刑事判決附卷可
    稽，並經本院依職權調取上開刑事卷宗審認無訛，堪信原告
    此部分之主張為真實。
  (二)按因故意或過失，不法侵害他人之權利者，負損害賠償責任
    。故意以背於善良風俗之方法，加損害於他人者亦同，民法
    第184條第1項定有明文。查原告鄭秋美、蔡耿中因被告之前
    開竊盜行為，受有財產上損害，且上述財產上損害與被告之
    故意行為間有相當因果關係，被告自應就原告鄭秋美、蔡耿
    中所受之損害負損害賠償之責。又被告對於原告鄭秋美、蔡
    耿中所主張失竊金錢之金額及物品之價值並不爭執，則依前
    揭規定，原告鄭秋美、蔡耿中依據侵權行為損害賠償之規定
    ，請求被告賠償原告鄭秋美所受之損害1,663,000元、原告
    蔡耿中所受之損害50,000元，自屬有據，應予准許。
  (三)次按因故意或過失，不法侵害他人之權利者，負損害賠償責
    任；不法侵害他人之身體、健康、名譽、自由、信用、隱私
    、貞操或不法侵害其他人格法益而情節重大者，被害人雖非
    財產上之損害，亦得請求賠償相當之金額；民法第184條第1
    項前段、第195條第1項前段分別定有明文。又按不法侵害他
    人之人格權，被害人受有非財產上損害，請求加害人賠償相
    當金額之慰撫金時，法院對於慰撫金之量定，應斟酌實際加
    害情形、所造成之影響、被害人痛苦之程度、兩造之身分地
    位、經濟情形及其他各種狀況，以核定相當之數額，最高法
    院51年台上字第223號判例意旨可資參照。而住處之被入侵
    ，係侵害居家安寧，居家安寧之法益，係居住人所擁有是否
    允許他人進入該場所之自由權，原告鄭秋美因被告侵入住宅
    受有精神上痛苦，自堪認定。查原告鄭秋美為初中畢業、職
    業家管，名下有投資6筆；被告為國小畢業，無業，名下無
    財產等情，分別據兩造於警詢時陳明，並有本院稅務電子閘
    門資料查詢表在卷可憑，本院斟酌兩造上開教育程度、身分
    、地位、經濟能力及原告所受痛苦程度等情，認原告所得請
    求之精神慰撫金，以20萬元為適當，逾此範圍之請求，即難
    准許，應予駁回。
  (四)再按給付有確定期限者，債務人自期限屆滿時起，負遲延責
    任；給付無確定期限者，債務人於債權人得請求給付時，經
    其催告而未為給付，自受催告時起，負遲延責任。其經債權
    人起訴而送達訴狀，或依督促程序送達支付命令，或為其他
    相類之行為者，與催告有同一之效力。民法第229條第1、2
    項分別定有明文。又遲延之債務，以支付金錢為標的者，債
    權人得請求依法定利率計算之遲延利息。但約定利率較高者
    ，仍從其約定利率；而應付利息之債務，其利率未經約定，
    亦無法律可據者，週年利率為百分之5，亦為同法第233條第
    1項及第203條所明定。本件被告對原告鄭秋美、蔡耿中所負
    損害賠償之債務，核屬無確定期限之給付，則被告在受原告
    催告而未為給付時，始負遲延責任，又本件刑事附帶民事起
    訴狀繕本係於98年6月5日送達於被告，有送達證書附卷可憑
    （見98年度附民字第96號卷第2頁），於98年6月6日發生送
    達效力，故應以附帶民事起訴狀繕本送達認定發生催告效力
    ，因此，原告請求自附帶民事起訴狀繕本送達被告翌日即98
    年6月6日起至清償日止，按週年利率百分之5計算之利息，
    即屬有據，應予准許。
  (五)綜上所述，原告依據侵權行為損害賠償之法律關係，請求被
    告分別給付原告鄭秋美1,863,000【計算式：1,663,000（元
    ）＋200,000（元）＝1,863,000（元）】、原告蔡耿中50,0
    00元，及均自附帶民事起訴狀繕本送達翌日即98年6月6日起
    至清償日止，按週年利率百分之5計算之利息，為有理由，
    應予准許，逾此所為之請求，為無理由，應予駁回。
五、兩造其餘之攻擊防禦方法及舉證，經本院審酌後認與本件判
    決結果均不生影響，爰不逐一論列，附此敘明。
六、按各當事人一部勝訴，一部敗訴者，其訴訟費用，由法院酌
    量情形，命兩造以比例分擔或命一造負擔，或命兩造各自負
    擔其支出之訴訟費用；又按法院為終局判決時，應依職權為
    訴訟費用之裁判，民事訴訟法第79條、第87條第1項分別定
    有明文。查本件訴訟費用額為1,000元（即提解費），本院
    爰依職權確定上開訴訟費用由被告負擔765元，餘由原告負
    擔。
七、據上論結，本件原告之訴為一部有理由，一部無理由，依民
    事訴訟法第79條、第87條第1項，判決如主文。
中    華    民    國   100    年    8     月    10    日
                    民事第一庭  法  官  張家瑛
以上正本係照原本作成。
如對本判決上訴，須於判決送達後20日內向本院提出上訴狀。如
委任律師提起上訴者，應一併繳納上訴審裁判費。
中    華    民    國   100    年    8     月    10    日
                                書記官  吳俊達
附表：
┌──┬──────────┬──┬─────────┐
│編號│名                稱│數量│估算價值（新臺幣）│
├──┼──────────┼──┼─────────┤
│ 1  │南洋金珠鑽石台戒指  │1只 │32萬元            │
│    │                    │    │                  │
│    │                    │    │                  │
├──┼──────────┼──┼─────────┤
│ 2  │南洋銀珠鑽石台耳墜  │1對 │16萬元            │
├──┼──────────┼──┼─────────┤
│ 3  │南洋銀珠鑽石台墜鍊及│1組 │18萬元            │
│    │套鍊                │    │                  │
│    │                    │    │                  │
├──┼──────────┼──┼─────────┤
│ 4  │紅寶石鑽石台墜鍊    │1條 │16萬元            │
├──┼──────────┼──┼─────────┤
│ 5  │紅寶石波浪型鑽石台戒│1只 │15萬元            │
│    │指                  │    │                  │
├──┼──────────┼──┼─────────┤
│ 6  │藍寶石鑽石台戒指    │1只 │20萬元            │
│    │                    │    │                  │
├──┼──────────┼──┼─────────┤
│ 7  │珊瑚14MM墜鍊        │1條 │7萬元             │
├──┼──────────┼──┼─────────┤
│ 8  │珊瑚耳環            │1對 │4萬元             │
├──┼──────────┼──┼─────────┤
│ 9  │珍珠戒指            │1只 │5萬元             │
├──┼──────────┼──┼─────────┤
│ 10 │正南非天然鑽石手鍊  │1條 │5萬元             │
├──┼──────────┼──┼─────────┤
│ 11 │鑽石耳鉤            │1對 │2萬5千元          │
├──┼──────────┼──┼─────────┤
│ 12 │蘋果型鑽石鍊        │1條 │2萬元             │
├──┼──────────┼──┼─────────┤
│ 13 │正南非天然鑽線戒    │1個 │3萬元             │
├──┼──────────┼──┼─────────┤
│ 14 │錶帶型鑽石手鍊      │1個 │3萬5千元          │
├──┼──────────┼──┼─────────┤
│ 15 │馬鞍型翡翠鑽戒      │1個 │5萬元             │
├──┼──────────┼──┼─────────┤
│ 16 │古典型古玉戒指      │1個 │為母親64年所留贈  │
├──┼──────────┼──┼─────────┤
│ 17 │白金鍊黑珍珠（5顆） │1條 │3萬元             │
│    │墜項鍊              │    │                  │
├──┼──────────┼──┼─────────┤
│ 18 │鑽石尾戒            │1個 │2萬元             │
├──┼──────────┼──┼─────────┤
│ 19 │紅、藍、綠三寶套戒  │1個 │2萬元             │
├──┼──────────┼──┼─────────┤
│ 20 │蝴蝶型綠玉墜        │1個 │1萬元             │
├──┼──────────┼──┼─────────┤
│ 21 │圓形玉墜            │1個 │1萬元             │
├──┼──────────┼──┼─────────┤
│ 22 │英國金牌墜          │1個 │1萬元             │
├──┼──────────┴──┼─────────┤
│合計│                          │164萬元           │
└──┴─────────────┴─────────┘